【裁判字號】    98,抗,1355
【裁判日期】    980929
【裁判案由】    假扣押
【裁判全文】
臺灣高等法院民事裁定                  98年度抗字第1355號
抗  告  人  崇榮電氣工程有限公司
法定代理人  乙○○
代  理  人  商桓朧律師
相  對  人  榮福股份有限公司
法定代理人  甲○○
代  理  人  凌見臣律師
上列當事人間假扣押事件，抗告人對於中華民國98年7月8日臺灣
臺北地方法院98年度裁全字第4622號裁定，提起抗告，本院裁定
如下：
    主  文
原裁定廢棄。
相對人於原法院之聲請駁回。
聲請及抗告費用均由相對人負擔。
    理  由
一、相對人於原法院聲請意旨略以：兩造於民國93年10月間訂立
    「北宜高速公路第7E標坪林頭城段機電工程─電氣系統工程
    （下稱系爭工程）」契約（下稱系爭契約），由抗告人承攬
    系爭工程之施作，惟抗告人未依系爭工程預定進度，增派人
    員施工，並因未依約清理工地現場，致相對人另行雇工施作
    增加新台幣（下同）13,260,163元之費用，依系爭契約約定
    ，上開費用應由抗告人負擔，經相對人向抗告人請求給付上
    開款項，抗告人均置若罔聞。相對人乃於98年7月1日以新店
    郵局6797號存證信函催告抗告人應依約給付，然迄今仍未獲
    置理。傾聞抗告人正圖脫產，如不即時就抗告人財產實施假
    扣押，而任抗告人自由處分，則相對人之債權必有日後不能
    強制執行或甚難執行之虞，為保全強制執行，爰依民事訴訟
    法第523條規定，並願供擔保以代釋明，聲請對抗告人之財
    產在13,260,163元範圍內予以假扣押等語。
二、抗告意旨略以：兩造間並無相對人主張之上開債權存在，另
    相對人亦未釋明抗告人有何脫產或隱匿財產之情形，且抗告
    人自87年起至98年間，陸續承攬之工程高達18件，足見，抗
    告人非但無浪費財產，增加負擔或就其財產為不利益之處分
    ，將成為無資力等不能強制執行之情事，反而益證抗告人財
    力殷實，確無民事訴訟法第523條第1項所定假扣押原因存在
    ，原裁定竟准予假扣押，依法不合，爰提起抗告，請求廢棄
    原裁定，駁回相對人假扣押之聲請等語。
三、按「債權人就金錢請求或得易為金錢請求之請求，欲保全強
    制執行者，得聲請假扣押。」、「假扣押非有日後不能強制
    執行或甚難執行之虞者，不得為之。」、「請求及假扣押之
    原因應釋明之，前項釋明如有不足，而債權人陳明願供擔保
    或法院認為適當者，法院得定相當之擔保，命供擔保後為假
    扣押。」92年2月7日總統令修正公布之民事訴訟法第522條
    第1項、第523條第1項及第526條第1、2項分別定有明文。上
    開修正之民事訴訟法第526條第2項將原有「債權人雖未為前
    項釋明，如就債務人所應受之損害已供法院所定之擔保者，
    得命為假扣押」之規定，修正為「前項釋明如有不足，而債
    權人陳明願供擔保或法院認為適當者，法院得定相當之擔保
    ，命供擔保後為假扣押」，以與同條第1項規定：「請求及
    假扣押之原因，應釋明之」相呼應，是請求及假扣押之原因
    ，債權人應先釋明使法院信其大致適當，僅於其釋明不足時
    ，法院為補強計，始得命供擔保，非謂法院於債權人未為釋
    明，僅陳明願供擔保時，即得為命提供擔保之假扣押裁定。
    又民事訴訟法第523條第1項所謂「不能強制執行」，如債務
    人浪費財產，增加負擔，或就其財產為不利益之處分，將成
    為無資力之情形等是，所謂甚難執行，如債務人將移住遠方
    或逃匿是。另「證明」與「釋明」在構成法院之心證上程度
    未盡相同，所謂「證明」，乃當事人提出之證據方法，足使
    法院產生堅強之心證，可以完全確信其主張為真實而言，而
    所謂「釋明」，則為當事人提出之證據未能使法院達於確信
    之程度，僅在使法院得薄弱之心證，信其事實上之主張大概
    為如此者而言，二者非性質上之區別，而係分量上之不同。
四、經查：相對人主張之上開事實，固據其提出系爭契約、追減
    統計表及憑證為憑，惟上開文件僅能釋明「假扣押請求」之
    原因。至相對人主張：「……傾聞抗告人正圖脫產，如不即
    時就抗告人財產實施假扣押，而任抗告人自由處分，則相對
    人之債權必有日後不能強制執行或甚難執行之虞」之假扣押
    原因，相對人於原法院僅提出新店郵局6797號存證信函，嗣
    於本院審理時復提出財政部台北市國稅局財產歸屬資料清單
    、97年度各類所得資料清單及臺灣高雄地方法院民事執行處
    通知函（本院卷第62至63頁、第133至136頁）以為釋明，然
    ：
（一）觀諸相對人對抗告人所發之上開存證信函所載：「……貴
      公司未依雙方所訂北宜高速公路第7E標坪林頭城段機電工
      程─電氣工程合約第9條第4、5項及第15條第2項之約定配
      合趕工及清理工地，而致本公司增加支出費用13,260,163
      元。請貴公司於文到3日即刻依約給付，否則本公司將依
      法辦理。」等語，所涉均係關於「假扣押請求」及催告抗
      告人給付上開費用之問題，核與假扣押之原因無涉。
（二）依上開財政部臺北市國稅局財產歸屬資料清單、97年度各
      類所得資料清單及臺灣高雄地方法院民事執行處通知函所
      示，抗告人之資產僅有金額甚少之銀行存款及汽車5輛，
      另即無其他不動產，惟關於抗告人之資產是否有異動等情
      ，仍無法自上開資料獲悉。又抗告人自87年起至98年間，
      陸續承攬之工程計有18件，亦有工程契約可按（本院卷第
      72至115頁），是自難僅依前開資料即認抗告人有何浪費
      財產、增加負擔，或就其財產為不利益之處分將成為無資
      力，甚至將移住遠方或逃匿之情事。
（三）此外，相對人復無法釋明抗告人有何假扣押之原因，從而
      ，相對人就假扣押原因所為之前揭釋明，尚難使本院得有
      薄弱之心證，信其事實上之主張大致適當，則揆諸上開三
      之說明，相對人假扣押之聲請，歉難准許。原法院逕予准
      許，自有未洽。抗告意旨指摘原裁定不當，聲明廢棄，為
      有理由，爰將原裁定廢棄，裁定如主文第2項所示。
五、據上論結，本件抗告為有理由，爰裁定如主文。
中    華    民    國    98    年    9     月    29    日
                  民事第十二庭
                      審判長法  官  陳駿璧
                            法  官  李媛媛
                            法  官  陳邦豪
正本係照原本作成。
本裁定除以適用法規顯有錯誤為理由外，不得再抗告。如提起再
抗告，應於收受後10日內委任律師為代理人向本院提出再抗告狀
。並繳納再抗告費新台幣1000元。
中    華    民    國    98    年    9     月    29    日
                              書記官  李佳樺

司法院資訊處製作；財團法人民間司法改革基金會備份。
